【裁判字號】    97,交易,571
【裁判日期】    971029
【裁判案由】    過失傷害
【裁判全文】
臺灣臺中地方法院刑事判決             97年度交易字第571號
公  訴  人  臺灣臺中地方法院檢察署檢察官
被      告  甲○○
上列被告因過失傷害案件，經檢察官提起公訴（97年度偵字第62
14號），被告就被訴事實為有罪之陳述，經本院裁定依簡式審判
程序審理，判決如下：
    主    文
甲○○因過失傷害人，處有期徒刑肆月，如易科罰金，以新臺幣
壹仟元折算壹日。
    犯罪事實
一、甲○○明知未考領有汽車駕駛執照，不得駕駛汽車，竟於民
    國96年10月22日凌晨4 時50分許，駕駛車牌號碼M8-6987 號
    自用小客車，沿臺中縣太平市○○路○ 段由西往東方向行駛
    ，行駛至中山路2 段523 號前時，本應注意汽車迴車時，設
    有禁止迴車標誌或劃有分向限制線、禁止超車線、禁止變換
    車道線之路段，不得迴車；又汽車迴車前，應暫停並顯示左
    轉燈光或手勢，看清無來往車輛，並注意行人通過，始得迴
    轉，並應注意前後左右有無障礙或車輛行人，應讓行進中之
    車輛行人優先通行，且依當時天候晴、夜間有照明、柏油路
    面乾燥無缺陷、亦無障礙物、視距良好，並無不能注意之情
    事，竟疏未注意該路段所設之分向限制線，任何車輛不得迴
    車，且迴車前又未看清有無來往車輛，即貿然向左迴車，適
    有亦未考領有駕駛執照之乙○○騎乘車牌號碼L2U-119 號重
    型機車同向行駛於其車後方，因閃避不及，致機車車頭撞及
    正迴轉中之甲○○小客車左側車身，乙○○因而人車倒地，
    受有頭部外傷併腦震盪、下頜及右手腕多處撕裂傷、右手掌
    撕裂傷合併肌肉斷裂、臉部挫傷合併下顎骨骨折、右顴骨骨
    折及牙齒斷裂併上呼吸道阻塞等傷害。甲○○於車禍事故發
    生後，向據報前來處理尚不知肇事人為何人之警員戊○○坦
    承肇事，自首並接受裁判。
二、案經乙○○之法定代理人丙○○訴由臺灣臺中地方法院檢察
    署檢察官偵查起訴。
    理    由
一、本件被告甲○○所犯係死刑、無期徒刑、最輕本刑為3 年以
    上有期徒刑以外之罪，其就被訴事實為有罪之陳述，經法官
    告知簡式審判程序之旨，並聽取公訴人及被告之意見後，依
    刑事訴訟法第273 條之1 第1 項規定，裁定進行審判程序，
    合先敘明。
二、上開犯罪事實，業據被告甲○○於本院審理時坦承不諱，復
    有道路交通事故調查報告表、道路交通事故現場圖各1 份、
    臺中縣警察局太平分局太平交通小隊處理道路交通事故談話
    紀錄表2 份、照片10張、國軍臺中總醫院附設民眾診療服務
    處診斷證明書1 紙附卷可稽。又按未領有汽車駕駛執照不得
    駕駛汽車，為道路交通管理處罰條例第21條第1 項第1 款所
    明定；又汽車起駛前應顯示方向燈，注意前後左右有無障礙
    或車輛行人，並應讓行中之車輛行人先通行；汽車迴車時，
    設有禁止迴車標誌或劃有分向限制線、禁止超車線、禁止變
    換車道線之路段，不得迴車；汽車迴車前，應暫停並顯示左
    轉燈光或手勢，看清無來往車輛，並注意行人通過，始得迴
    轉，道路交通安全規則第89條第1 項第6 款、第106 條第2
    款、第5 款分別定有明文，被告對上開規定理應知之甚詳，
    且為其駕車時所注意並確實遵守，況依當時天候晴、夜間有
    照明、柏油路面乾燥無缺陷、亦無障礙物及視距良好之現場
    情形，並無不能注意之情事，詎被告駕車行經上開路段，竟
    疏未注意及此，致告訴人所騎乘之機車因閃避不及，而撞及
    被告所駕駛自小客車之左側車身，告訴人因而人車倒地，受
    有頭部外傷併腦震盪、下頜及右手腕多處撕裂傷、右手掌撕
    裂傷合併肌肉斷裂、臉部挫傷合併下顎骨骨折、右顴骨骨折
    及牙齒斷裂併上呼吸道阻塞等傷害，被告之駕車行為自有過
    失，且本件經送臺灣省臺中縣區車輛行車事故鑑定委員會鑑
    定結果，亦同此認定被告駕駛自用小客車在路中劃有分向限
    制線之處所路旁起駛貿然向左迴車，且未看清無來往車輛，
    為肇事原因，無照駕車有違規定；告訴人駕駛重型機車無肇
    事因素，無照駕車有違規定，有該委員會97年6 月4 日中縣
    鑑字第0975501466號函檢附之鑑定意見書1 份在卷足憑。另
    告訴人乙○○確因本件車禍致受有前述傷害，與被告之駕車
    過失行為間，確具有相當因果關係。綜上所述，足認被告前
    開自白核與事實相符，自堪採為論罪之依據。本案事證明確
    ，被告上開犯行堪以認定，自應依法論科。
三、核被告甲○○所為，係犯刑法第284 條第1 項前段之過失傷
    害罪。又被告於車禍事故發生後，向據報前來處理尚不知肇
    事人為何人之警員戊○○坦承肇事並願接受裁判等情，業據
    證人戊○○於本院審理時到庭證述明確，是以被告對於未經
    發覺之犯罪自首而接受裁判，合於刑法第62條前段規定之自
    首要件，應依法減輕其刑。又被告為汽車駕駛人，無駕駛執
    照駕車，因而致人受傷，依法應負刑事責任，應依道路交通
    管理處罰條例第86條第1 項之規定，加重其刑，並依法先加
    後減之。爰審酌被告駕車疏未注意採取必要之安全措施，致
    與告訴人所騎乘之機車發生車禍而肇事，並致使告訴人受有
    傷害，且迄今尚未與告訴人達成和解，賠償告訴人所受之損
    害，及告訴人所受之傷勢，被告犯後坦承犯行，態度良好等
    一切情狀，量處如主文所示之刑，並斟酌本案之犯罪情節，
    被告之經濟狀況及智識程度等情，諭知以新臺幣1,000 元折
    算1 日之易科罰金折算標準。
據上論斷，應依刑事訴訟法第284 條之1 、第273 條之1 第1 項
、第299 條第1 項前段，道路交通管理處罰條例第86條第1 項，
刑法第284 條第1 項前段、第62條前段、第41條第1 項前段，刑
法施行法第1 條之1 ，判決如主文。
本案經檢察官丁○○到庭執行職務。
中    華    民    國    97    年    10    月    29    日
                  刑事第十庭    法  官  陳玉聰
以上正本證明與原本無異。
如不服本判決，應於收受送達後10日內向本院提出上訴書狀（應
敘述具體理由並附繕本）。
上訴書狀如未敘述理由，應於上訴期間屆滿後20日內補提理由書
於本院。
                                書記官  吳彩華
中    華    民    國    97    年    10    月    29    日
附錄本判決論罪科刑之法條：
刑法第284條第1項
因過失傷害人者，處6 月以下有期徒刑、拘役或5 百元以下罰金
，致重傷者，處1 年以下有期徒刑、拘役或5百元以下罰金。


司法院資訊處製作；財團法人民間司法改革基金會備份。
